臺灣士林地方法院民事裁定　　　　　 100年度消債抗字第27號
抗　告　人
即　債務人　鄭嘉玲
訴訟代理人　陳祥彬律師
相　對　人
即　債權人　台新國際商業銀行股份有限公司
法定代理人　吳清文　同上
上列抗告人因聲請更生事件，對於民國100 年2 月17日本院99年
度事聲字第5120號裁定不服，提起抗告，本院管轄之第二審合議
庭裁定如下：
    主  文
原裁定廢棄。
相對人於原審之異議駁回。
抗告訴訟費用新臺幣壹仟元由相對人負擔。
    理  由
一、按債務人有薪資、執行業務所得或其他固定收入，法院認更
    生方案之條件公允者，得不經債權人會議可決，逕依債務人
    之聲請或依職權以裁定認可更生方案，消費者債務清理條例
    第64條第1 項定有明文。所謂條件公允，除債權人是否依其
    債權比例公平受償外，另可借助調查債務人過去收入、支出
    及財務狀況，以預估債務人將來之固定收入，用為還款來源
    ，衡量債務人提出之更生方案履行是否可能？並可就債務人
    財產及收入、支出狀況綜合檢視，衡量其是否在相當合理程
    度內盡力清償？其中有關將來固定收入之預估，過去之收入
    僅為參考。債務人就將來固定收入，如已提出證據釋明金額
    及其繼續性、固定性，即難容僅以過去收入存有疑義，質疑
    將來固定收入之預估。而更生方案之履行，應以將來之固定
    收入為主無還款來源。另消費者債務清理條例第64條第2 項
    第2 款規定債務人有同例例第63條第1 項第9 款所定隱匿財
    產，情節重大之情形者，法不得逕予認可更生方案，必債務
    人隱匿財產，且情節重大，始足當之。如債務人並無某項財
    產，自無隱匿可言。
二、本件抗告人聲請更生，前經本院於民國98年10月8 日以97年
    度消債更字第492 號裁定自同日下午5 時開始更生程序，並
    命司法事務官進行更生程序，嗣抗告人於99年7 月8 日提出
    「財產及收入狀況報告書」及「更生方案」（見本院98年度
    司執消債更字第192 號卷【下稱執消債更卷】第146 頁至第
    150 頁），本院司法事務官認抗告人有固定收入，每月平均
    收入約為新臺幣（下同）9,000 元，且上開更生方案（下稱
    系爭更生方案）條件公允，而於99年10月28日依消費者債務
    清理條例第64條第1 項裁定逕予認可。相對人不服，提出異
    議，略以：抗告人與配偶經營百合飾品行，性質上應屬合夥
    ，相對人於98年7 月13日陳報百合飾品行平均月收入為4 萬
    5,033 元，復於99年6 月17日陳報扣除薪資及公司開銷後之
    淨利約為6 萬多元，前後矛盾，參酌相對人於92年間向聲請
    人申請通信貸款之際，已任職百合飾品行設計主管，當時切
    結年所得約65-80 萬元間，迄今客觀工作性質與個人身體狀
    況均相同，卻主張每月收入劇降為每月9,000 元，顯有隱匿
    收入之虞云云，然查：
  (一)系爭更生方案，抗告人自行預估其更生方案履行期間每月固
    定收入為9,000 元（見執消債更卷第146 頁），已據提出百
    合飾品行在職證明（見執消債更卷第111 頁）、薪資切結書
    （見本院97年度消債更字第492 號【稱下消債更卷】第30頁
    ）、95年度、96年度、97年度及98年度綜合所得稅各類所得
    資料清單（見消債更卷第20頁、第18頁、執消債更卷第100
    頁至第101 頁）、各類所得扣繳暨免扣繳憑單（見消債更卷
    第29頁）為證，上開證據均顯示抗告人每月薪資為9,000 元
    ，是抗告人上開預估，堪認為合理之預估。
  (二)抗告人雖於99年6 月17日具狀自承：「本人薪資9,000 元，
    本人先生薪資2 萬8,000 元，為公司會計依據工作量用報稅
    申報用，實際上應該以每月營運收入為主…」等語（見執消
    債更卷第131 頁），另曾於98年7 月11日具狀陳稱：「我先
    生雖然每月報薪資2 萬8,000 元，但實際收入差距很大，因
    為公司有一些帳目無法取得發票，像是按擠廠…」等語（見
    消債更卷第109 頁），而足以使人懷疑抗告人過去是否確實
    實際自百合飾品行領取9,000 元薪資，另抗告人就相對人主
    張其申請通信貸款時，切結年所得約65-80 萬元一節，亦未
    否認，僅辯稱係經相對人行員教導，以百合飾品行之收入作
    為切結之依據等語。然上開疑義，尚不至於影響抗告人更生
    方案至無可能履行之境地，且抗告人就將來之固定收入為9,
    000 元，既已提出百合飾品行在職證明，釋明其金額及繼續
    性、固定性，此數額核與其自95年起至98年之綜合所得稅各
    類所得資料清單一致，衡情應非一時得以編造，應認抗告人
    申請通信貸款時，切結年所得約65-80 萬元，非以個人收入
    加以切結之可能性較高。依照上開說明，尚難容相對人以對
    於抗告人過去薪資之疑義，擅加質疑抗告人將來固定收入之
    預估。
  (三)百合飾品行為獨資商行，負責人為張堅燈，有臺北市政府營
    利事業登記證影本（見本院卷第14頁）及戶籍謄本（見消債
    更卷第16頁）在卷可稽。從形式上觀察，不能認定百合飾品
    行係由抗告人與其配偶合夥經營。且按稱合夥者，謂2 人以
    上互約出資以經營共同事業之契約。民法第667 條第1 項定
    有明文。是合夥人必對共同經營之事業有所出資。本件百合
    飾品行，以獨資商行為登記，相對人未能舉證證明抗告人對
    於百合飾品行有何出資，率以抗告人以百合飾品行之收入65
    -80 萬元作為申請通信貸款之收入切結，即謂抗告人與配偶
    合夥經營百合飾品行，難認有據。相對人復以百合飾品行為
    抗告人與其配偶合夥，進一步計算抗告人之每月收入，更屬
    無據。相對人復又以抗告人為百合飾品行之合夥人為據，指
    摘抗告人隱匿合夥財產，亦屬無據。
四、綜上所述，本件抗告人有固定收入，系爭更生方案並無相對
    所指不公允情形，復無相對人所指抗告人隱匿財產情節重大
    之情事，從而，本院司法事務官於99年10月28日依消費者債
    務清理條例第64條第1 項，逕予認可系爭更生方案，即無不
    合。相對人猶執前詞，提出異議，為無理由，應予駁回。原
    裁定未及審酌百合飾品行之營利事業登記證，認百合飾品行
    為抗告人與配偶合夥經營，而以抗告人隱匿財產且系爭更生
    方案不公允為由，廢棄原裁定，容有未洽。抗告人不服，提
    起抗告，指摘及此，非無理由。爰依法廢棄原裁定，並駁回
    相對人之異議。
五、爰裁定如主文。
中    華    民    國   100    年    8     月    11    日
                  民事第二庭審判長法  官  方彬彬
                                  法  官  劉逸成
                                  法  官  周群翔
以上正本係照原本作成。
如不服本裁定，僅得於收受本裁定正本送達後10日內，以涉及法
律見解具有原則上之重要性為理由，向本院提出再抗告狀（須附
繕本一份及繳納再抗告裁判費新台幣1,000 元）。
中    華    民    國   100    年    8     月    11    日
                                  書記官  朱亮彰